臺灣雲林地方法院民事判決　　九十一年度訴字第四六七號
　　原　　　告　　乙○○
　　複　代理人　　丙○○
　　被　　　告　　甲○○
右當事人間請求損害賠償事件，本院判決如左：
    主      文
被告應給付原告新臺幣拾萬元，及自民國九十年十二月二十八日起至清償日止，按週
年利率百分之五計算之利息。
原告其餘之訴駁回。
訴訟費用由被告負擔二十分之一，餘由原告負擔。
本判決原告勝訴部分於原告以新臺幣萬伍仟元為被告供擔保後，得假執行；但被告
如於假執行程序實施前以新臺幣拾萬元預供擔保，得免為假執行。
原告其餘假執行聲請駁回。
    事      實
甲、原告方面：
一、聲明：
（一）被告應給付原告新臺幣〔下同〕五百萬元，及自起訴狀繕本送達翌日起至清償
      日止，按週年利率百分之五計算之利息。
（二）訴訟費用由被告負擔。
（三）願供擔保請准宣告假執行。
二、陳述：
（一）被告甲○○明知原告配偶譚筱明〔譚筱明部分，已經和解〕為有配偶之人，竟
      基於相姦之共同犯意，自八十八年間起，連續在譚筱明位於雲林縣虎尾鎮○○
      路四０八號居住處相姦，經原告於九十年六月間，會警查獲被告與譚筱明二人
      僅著內衣褲同睡一床。被告甲○○刑事妨害家庭部分，業經檢察官提起公訴，
      並經本院判處罪刑確定。
（二）被告於譚筱明與原告婚姻關係存續期間，竟與譚筱明發生相姦行為，侵害原告
      基於婚姻關係而享有之夫妻身分法益，令原告精神上感受莫大痛苦，原告自得
      依民法第一百八十四條、及修正後民法第一百九十五條第三項準用同條第一項
      規定，請求賠償非財產上損害之慰撫金。
（三）原告係國立高雄師範大學英語系畢業，並在國立政治大學碩士學分班研修結業
      ，目前擔任國中英語教師，月入五萬餘元，平日教學認真迭獲嘉獎及褒揚，請
      斟酌原告為人師表，婚姻關係竟遭受侵害，不僅名譽受損，且精神上痛苦莫名
      ，及兩造身分、地位等關係，爰請求被告賠償慰撫金五百萬元等語。
三、證據：
（一）嘉義市政府獎狀影本三紙。
（二）土地及建築改良物所有權狀影本各一紙。
（三）台灣省中等學校教師證書影本一紙。
（四）國立政治大學碩士學分班結業證書影本一紙。
（五）台灣省教育廳獎狀影本一紙。
（六）國立高雄師範大學畢業證書影本一紙。
（七）嘉義市政府令狀影本一紙。
乙、被告方面：
一、聲明：
（一）原告之訴及假執行聲請均駁回。
（二）訴訟費用由原告負擔。
（三）如受不利判決，願供擔保請准宣告免為假執行。
二、陳述：
（一）原告於九十年八月四日凌晨三點許，自備樓梯連同徵信社人員，從譚筱明住處
      陽台爬入譚筱明房間，隨即拍照任意搜索，當時並未由警察或當地村里長等人
      陪同到場，其違法取得之證據，不得作為被告與譚筱明侵權行為之證據。
（二）被告並未與譚筱明同居，當時被告穿著之服裝為復古式洋裝，並非睡袍，不能
      以此認被告與譚筱明有相姦之事。若被告與譚筱明在該處同居並發生性關係者
      ，衡情該處會有被告衣物、化妝品，甚至梳洗用具等日常用品，以供被告平日
      使用，惟上開地點並未發見被告任何日常用品，難認被告在該處居住或與譚筱
      明發生性關係。因而，原告請求被告負損害賠償責任，顯無理由。
（三）退萬步言，原告與譚筱明因個性不合，已分居四年之久，感情日益淡薄，觀諸
      原告於本案發生前即向譚筱明屢次要求離婚，顯見原告與譚筱明已無感情，縱
      認譚筱明與被告有相姦行為，難謂對原告造成多大痛苦，因而，請求酌減本件
      賠償金額為五萬元。再者，刑事被告譚筱明已經以三百六十萬元跟原告達成和
      解，由原告撤回告訴，並經法院判決公訴不受理。被告與譚筱明應負之賠償責
      任，為連帶責任，因此，應減免譚筱明已給付之金額。
（四）被告任統一超商店長，每月薪資二萬餘元，高中畢業，並無土地及房屋不動產
      ，有二位孩子，分別為二十歲、及十九歲，小孩跟父親住，但被告還要負擔生
      活費用等語。
丙、本院依職權調閱九十年度易字第七五五號妨害家庭案件刑事卷宗並訊問證人譚筱
    明。
    理      由
一、原告起訴主張：原告與譚筱明為夫妻，被告甲○○明知譚筱明為有配偶之人，竟
    自八十八年間起，連續在雲林縣虎尾鎮○○路四０八號譚筱明住處與之相姦，經
    原告於九十年六月間，會警查獲被告與譚筱明二人僅著內衣褲同睡一床，被告甲
    ○○刑事妨害家庭部分，業經檢察官提起公訴，並經本院判處罪刑確定。原告與
    譚筱明婚姻關係存續期間，被告竟與譚筱明發生相姦行為，侵害原告基於婚姻關
    係所享有之夫妻身分法益，致原告精神上感受莫大痛苦。原告係國立高雄師範大
    學英語系畢業，並在國立政治大學碩士學分班研修結業，目前擔任國中英語教師
    ，月入五萬餘元，平日教學認真迭獲嘉獎及褒揚，爰請求斟酌原告為人師表，婚
    姻關係竟遭受侵害，不僅名譽受損，且精神上痛苦莫名，及兩造身分、地位等關
    係，判令被告賠償慰撫金五百萬元等語。
二、被告則以：原告於九十年八月四日凌晨三點許，自備樓梯連同徵信社人員，從譚
    筱明住處陽台爬入譚筱明房間，隨即拍照任意搜索，當時並未由警察或當地村里
    長等人陪同到場，其違法取得之證據，不得作為被告與譚筱明侵權行為之證據。
    再者，當時被告穿著之服裝為復古式洋裝，並非睡袍，不能以此認被告與譚筱明
    有相姦之事，且該處並無被告衣物、化妝品，梳洗用具等物，難認被告在該處居
    住、或與譚筱明發生性關係。退萬步言，原告與譚筱明早因個性不合，已分居四
    年之久，感情日益淡薄，且本案發生前原告屢向譚筱明要求離婚，足見原告與譚
    筱明已無感情，縱認譚筱明與被告有相姦行為，不致對原告造成多大損害。被告
    任統一超商店長，每月薪資二萬餘元，高中畢業，並無土地及房屋不動產，有二
    位孩子，分別為二十歲、及十九歲，被告仍須負擔其生活費用。再者，刑事被告
    譚筱明已經以三百六十萬元跟原告達成和解，並由原告撤回告訴，經法院判決公
    訴不受理。被告與譚筱明應負之賠償責任，為連帶責任，因此，應減免譚筱明已
    給付之金額。綜合上述，縱認被告應負損害賠償責任，請求酌減賠償金額為五萬
    元等語，置辯。
三、原告主張之上揭事實，已據其提出嘉義市政府獎狀影本三紙、土地及建築改良物
    所有權狀影本各一紙、台灣省中等學校教師證書影本一紙、國立政治大學碩士學
    分班結業證書影本一紙、台灣省教育廳獎狀影本一紙、國立高雄師範大學畢業證
    書影本一紙、嘉義市政府令狀影本一紙等物為證。被告否認與譚筱明相姦之事，
    並以上述情詞置辯。經查：
（一）被告與譚筱明於九十年八月四日凌晨三時三十五分許，在譚筱明位於雲林縣虎
      尾鎮○○路四０八號住處同床共寢之際，為警方會同原告及徵信社人員查獲被
      告與譚筱明僅著內衣褲同睡一床等情，已經原告陳明，並有現場攝得之相片六
      紙為憑。參以證人林嘉祥即徵信社人員於本院刑事庭證稱：九十一年八月三日
      晚上十一點多，我和乙○○用電話聯絡，乙○○說要到虎尾，我們到虎尾時間
      約是八月四日凌晨一點，我們到虎尾時先到診所去看，等被告他們熄燈後，我
      們才去找警察，後來有二位警察跟我們一起到診所，我們自備樓梯，就上二樓
      ，因為二樓陽台落地窗沒有關，我們就從那裡進去房間，當時告訴人先進去，
      我第二個進去，警察第三位進去，我們進去時，因為路旁有路燈，所以可以看
      到被告他們二人一起在床上，是告訴人乙○○先開燈，我就照相，我們在現場
      沒有搜任何東西等語。從證人林嘉祥指證稱其與原告進入房間，並未搜索，且
      經原告率先進門開燈，並會同警方人員進入，難認有違法之事。因此，被告辯
      稱原告任意搜索及違法取證等情，不足採信。
（二）而證人譚至誠即原告兒子於本院刑事庭證稱：．．．我看到阿姨〔指被告甲○
      ○〕時，她是在二樓的書房讀書，我都是星期天去，爸爸沒有看病人，這個阿
      姨是在房間看書，我曾經問爸爸說這個人是誰，爸爸說是跟他同居的人等語。
      原告根據譚至誠的說詞認譚筱明與該位阿姨同居，始委請徵信社人員抓姦，顯
      見被告與譚筱明確實有同居之事，至為灼明。再者，證人譚筱明於本院訊問時
      ，對其與被告甲○○通姦之事，並不爭執，有本院九十一年九月二日言詞辯論
      筆錄可稽。再者，被告甲○○與有配偶之人相姦妨害家庭之事實，刑事部分並
      經本院判處有期徒刑三月確定，已經本院調閱上開卷宗證物查明屬實。是原告
      主張被告與譚筱明相姦妨害家庭之行為，自堪信為實在。被告否認與譚筱明相
      姦等情，不足採信。
四、按因故意或過失，不法侵害他人之權利者，負損害賠償責任。故意以背於善良風
    俗之方法，加損害於他人者亦同。民法第一百八十四條第一項定有明文；不法侵
    害他人之身體、健康、名譽、自由、信用、隱私、貞操，或不法侵害其他人格法
    益而情節重大者，被害人雖非財產上之損害，亦得請求賠償相當之金額，此項規
    定，於不法侵害他人基於父、母、子、女或配偶關係之身分法益而情節重大者，
    準用之，民法第一百九十五條第一項、第三項亦有規定。再者，婚姻以夫妻共同
    生活為目的，配偶應互相協力保持共同生活圓滿及安全幸福，且夫妻互守誠實，
    乃確保共同生活圓滿及安全幸福之必要條件，應解為配偶因婚姻契約而互負誠實
    義務。又通姦行為，雖因社會價值觀多元化而受不同評價，惟通姦既嚴重妨害配
    偶間互信互愛之基礎，足以破壞婚姻共同生活圓滿及安全幸福，因認違反婚姻契
    約義務。茍他方受有財產上或非財產上損害，自得依侵權行為之法律關係，請求
    損害賠償。次查，慰藉金核給標準固與財產上損害之計算不同，然非不可斟酌雙
    方身分資力與加害程度，及其他各種情形綜合酌定，最高法院著有五十五年台上
    字第二０五三號判例、五十一年台上字第二二三號判例可循。本件被告確於上揭
    期間，在雲林縣虎尾鎮○○路四０八號譚筱明住處同居並相姦多次，已如上述，
    顯然影響原告家庭婚姻美滿，從而，原告依上開規定，請求被告賠償精神上之非
    財產損害，自屬有據。
五、又債權人向連帶債務人中之一人免除債務，而無消滅全部債務之意思表示者，除
    該債務人應分擔之部分外，他債務人仍不免其責任；又和解有使當事人所拋棄之
    權利消滅、及使當事人取得和解契約所訂明權利之效力，民法第二百七十六條第
    一項、第七百三十七條分別定有明文。苟債權人與連帶債務人中之一人和解，而
    無消滅全部債務之意思表示者，亦僅就該債務人應分擔之部分發生效力，而不及
    於其他債務人（參最高法院八十五年度台上字第四八四號判決意旨）。被告係與
    譚筱明共同實施相姦行為，性質上屬民法第一百八十五條第一項所定之共同侵權
    行為人，原應由被告與譚筱明負連帶損害賠償責任，兩人即為連帶債務人。參以
    ：
（一）解釋意思表示，應探求當事人之真意，不得拘泥於所用之辭句，民法第九十八
      條定有明文。本件原告曾於九十一年四月二十四日與譚筱明書立協議書，約定
      「(1)甲〔指乙○○〕乙〔指譚筱明〕雙方於九十一年四月二十四日訂定離婚協
      議書，並經公證在案。(2)乙方於公證日同時交付亞太銀行虎尾分行九十一年四
      月二十四日到期，面額三百六十萬元支票一張予甲方。(3)乙方同意登記於甲方
      名下之不動產：建物門牌屏東縣屏東市○○路九九六號三樓之三，及其座落之
      基地均由甲方取得所有權。．．．(6)如甲方如數兌領前開支票，甲方願具狀撤
      回雲林地院九十年易字第七五五號刑事妨害家庭告訴及附帶民事起訴案件。」
      細查上開協議書文義，雖未明確指明和解金額中，因譚筱明妨害家庭部分應負
      擔多少金額，惟刑事告訴乃論之罪及民事損害賠償部分，兩者固非不可分，衡
      情一般均以同時和解為常態，是以被告同意負擔民事賠償為條件而撤回刑事告
      訴，而協議書第(2)、(6)所載之三百六十萬元兌領，即撤回刑事告訴及附帶民事
      訴訟以觀，原告與譚筱明就刑事妨害家庭及民事損害賠償之和解金額，應為三
      百六十萬元，較符合協議書旨趣。
（二）而上開協議書，並未就被告甲○○部分作特別約定，顯見原告當時僅就譚筱明
      部分和解，和解效力不及於被告甲○○，至為灼然。又原告和解當時既無免除
      全部債務意思，揆諸前揭說明，原告與譚筱明和解部分，僅就譚筱明應分擔之
      賠償責任發生效力，並不及於被告所應負之損害賠償責任。而譚筱明與原告和
      解後，即無庸再負擔本件侵權行為損害賠償責任，且不論約定之和解金額，是
      否超過原應分擔之損害賠償額數，僅生和解契約之履行義務問題，與原應負擔
      之連帶債務無涉。換言之，譚筱明所支付之金錢，乃依其與原告間和解契約而
      來，並非基於連帶債務人地位為之，即無適用民法第二百七十四條所規定之連
      帶債務人中一人為清償所生效力餘地，併予敘明。
（三）本件被告明知譚筱明為有配偶之人，其在譚筱明與乙○○婚姻關係存續期間，
      故意為相姦行為，審酌兩人均係明知而故意侵權行為，且依情節輕重等情，認
      兩人應分擔之比例各為二分之一。參酌原告係國立高雄師範大學英語系畢業，
      並在國立政治大學碩士學分班研修結業，目前擔任國中英語教師，月入五萬餘
      元，平日教學為人師表；被告甲○○任統一超商店長，每月薪資二萬餘元，高
      中畢業，並無土地及房屋不動產，及參考原告於九十年七月六日即抓姦前委託
      嚴庚辰律師通知譚筱明即記載「．．．查本人與配偶譚筱明自結婚後因譚筱明
      迭有外遇而甚少共同生活，最近七年更未同住，雙方既因個性不合而無法共同
      生活，如仍勉強維持婚姻關係並無意義，本人經深思後決定提出協議離婚要求
      ．．．」等語，有嚴庚辰律師事務所函影本可按，顯見原告與譚筱明於事發前
      ，雙方雖有婚姻形式，惟已無實質婚姻關係，認被告與譚筱明相姦行為所造成
      之損害非鉅，並衡酌兩造家庭、職業、學歷、經濟能力及財產狀況等情狀，認
      原告得請求之精神慰藉金為二十萬元，扣除譚筱明和解部分後（即二分之一分
      擔比例），原告得向被告請求之精神上損害賠償以十萬元為適當。
六、綜合上述，原告請求被告賠償損害十萬元，及自起訴狀繕本送達翌日即九十年十
    二月二十八日起至清償日止，按週年利率百分之五計算之利息，洵屬正當，應予
    准許；逾此範圍及利息之請求，不應准許，應予駁回。
七、本件事證已臻明確，兩造其餘訴訟資料及攻擊防禦方法，經審酌後認與判決認定
    基礎無涉，爰毋庸逐一論列，併予敘明。
八、兩造陳明願供擔保聲請宣告假執行及免為假執行，經核原告勝訴部分，尚無不合
    ，爰分別酌定相當之擔保金額，准許之。至原告敗訴部分，其假執行之聲請即失
    所附麗，應併予駁回。
九、據上論結，本件原告之訴為一部有理由、一部無理由，依民事訴訟法第七十九條
    但書、第三百九十條第二項、第三百九十二條，判決如主文。
中　　　華　　　民　　　國　　九十一　　年　　　十　　　月　　 十六 　　日
                                  臺灣雲林地方法院民事庭
~B法　官　林秋火
右正本證明與原本無異。
如對本裁定抗告，須於裁定送達後十日內向本院提出抗告狀。
中　　　華　　　民　　　國　　九十一　　年　　　十　　　月　　 十六 　　日
~B書記官　洪秀虹
